臺灣高等法院刑事判決
109年度上易字第1903號
上  訴  人  
即  被  告  黃志傑


上列上訴人因贓物案件，不服臺灣新竹地方法院109年度易字第2
78號，中華民國109年9月7日第一審判決（起訴案號：臺灣新竹
地方檢察署108年度偵字第13205號），提起上訴，本院判決如下
：
    主  文
原判決撤銷。
乙○○收受贓物，處有期徒刑肆月，如易科罰金，以新臺幣壹仟元
折算壹日。未扣案之犯罪所得新臺幣貳仟元沒收，於全部或一部
不能沒收或不宜執行沒收時，追徵其價額。
    事  實
一、緣甲○○在新竹縣○○鎮○○路000巷00號之住處，於民國106年5
    月18日或19日發生竊案，其中包含其所寫之書法字畫兩幅亦
    遭竊，惟警方未能鎖定特定嫌犯偵破此案，但此後至106年1
    2月27日間之某日，真實姓名年籍不詳之人在不詳地點，將
    甲○○上開遭竊之書法字畫兩幅提供給乙○○轉賣，乙○○預見該
    兩幅字畫可能為來源不明之贓物，仍基於收受贓物之不確定
    犯意，而予以收受，並於同年12月27日將該書法字畫兩幅，
    連同另1幅書法字畫及2件紫砂茶罐、1件紫砂茶壼，以合計
    新臺幣（下同）8千元轉售予補破網有限公司（下稱補破網
    公司）。嗣甲○○於108年4月間，自友人處輾轉得知上開書法
    字畫兩幅在網路上拍賣，遂報警處理，始循線查悉上情。
二、案經甲○○訴由新竹縣政府警察局新埔分局報請臺灣新竹地方
    檢察署檢察官偵查起訴。
    理  由
一、證據能力：
    本件認定事實所引用之卷證資料（包含人證、書證，詳下述
    及者），並無證據證明係公務員違背法定程序所取得，與本
    案亦有自然之關連性，迄至本案言詞辯論終結，公訴人、被
    告乙○○均不爭執該等卷證之證據能力或曾提出關於證據能力
    之聲明異議，本院認引為證據為適當，是依刑事訴訟法第15
    9條之5等規定，下述認定事實所引用之證據方法均有證據能
    力，合先敘明。
二、認定事實：
    上揭犯罪事實，業據被告於本院準備程序及審理中均坦承不
    諱（見本院卷第54、74頁筆錄），證人即告訴人甲○○、其女
    婿葉柏祥均於偵查中證述家宅遭竊之事實甚明，並有失竊物
    品一覽表（見偵卷第23頁）、新竹縣政府警察局新埔分局照
    門派出所受理刑事案件報案三聯單、新竹縣政府警察局刑案
    現場勘察報告、再生補破網拍賣網站列印資料、補破網公司
    一時性交易紀錄（上開被告拿來出售之物品共賣得8千元，
    見偵卷第14至16頁）在卷可參；被告先前所辯該兩幅字畫來
    源林晉誠（綽號阿茂）、薛金英（綽號田太太），均分別於
    偵查中作證時否認被告所言，且被告所辯收下該兩幅字畫與
    轉售之價格又多有不合理之處，被告均未能提出明確事證供
    本院查證，可見其先前所辯均非實情，但終究並無被告明知
    為贓物而仍收受之積極證據，是應認被告主觀上預見該兩幅
    書法字畫來源可疑，可能為贓物，卻仍心存僥倖而予以收受
    ，是其於本院之任意性自白屬實，前此之所辯，並非實情。
    本案事證明確，被告犯行足堪認定，自應依法論科。
三、論罪、原判決罪刑部分撤銷改判之理由及量刑：
  ㈠核被告所為，係犯刑法第349條第1項之收受贓物罪。
  ㈡原審同為被告有罪之認定，固與本院認定相同，但原審認定
    被告「明知」為贓物而仍收受，此部分直接故意之犯罪事實
    未見交代所憑之證據，確有理由不備之失，在無此部分積極
    證據可憑之情形下，「罪證有疑，利歸被告」，自應認定被
    告僅有收受贓物之不確定故意，是原判決此部分事實認定容
    有不當，且被告於原審否認犯罪，原審遂以其否認犯行、積
    極抗辯，犯後態度難謂良好等情，量處有期徒刑7月，現被
    告於本院已坦認犯行，犯後態度有所改變，量刑基礎事實不
    同，上開原判決之宣告刑即非允當，被告上訴原否認犯罪，
    並非可採，後自白犯罪，請求從輕量刑，為有理由，原判決
    關於罪刑部分，自屬無可維持，而應由本院就此部分予以撤
    銷改判。
　㈢爰審酌被告預見該兩幅書法字畫可能為贓物，而仍決意予以
    收受，助長贓物之流通，有礙贓物之追索，犯後又未能坦認
    己過，但終能於本院自白認錯，犯後態度尚可，兼審酌被告
    之素行（前有妨害自由之執行紀錄，但不構成累犯）、智識
    程度（高職肄業）、生活狀況（已婚，育有1名子女，由家
    人照顧）、犯罪之不法利得多寡（詳下述）等情狀，參酌告
    訴人甲○○之意見，量處如主文第2項所示之刑，並諭知易科
    罰金之折算標準。　
四、原判決沒收部分同應一併撤銷：
  ㈠按刑法沒收新制將沒收重新定性為刑罰及保安處分以外之法
    律效果，具有獨立性，而非刑罰（從刑）。修正後刑法基於
    沒收具備獨立性，亦規定得由檢察官另聲請法院為單獨沒收
    之宣告，因而在訴訟程序，沒收得與罪刑區分，非從屬於主
    刑。又對於本案之判決提起上訴者，其效力及於相關之沒收
    判決；對於沒收之判決提起上訴者，其效力不及於本案判決
    ，刑事訴訟法第455條之27第1項定有明文。本案被告係就原
    判決有關罪刑部分提起上訴，其效力自應及於沒收部分。
  ㈡原判決關於沒收部分，於理由中業已敘明：被告收受之贓物
    即兩幅書法字畫，並將其販售予他人，依其於原審審理時自
    承：每一幅收1、2千元（見原審卷第119頁筆錄），此部分
    類推適用「罪證有疑利於被告」之法理，以每一幅字畫得款
    1千元計算，故認變賣所得共2千元。經核原審此部分認定確
    有所憑，然原判決僅於主文諭知「犯罪所得新臺幣貳仟元沒
    收」，未就該筆未扣案之犯罪所得依法諭知追徵，同有違誤
    ，自應就沒收部分一併撤銷。
　㈢本院斟酌上開原審之調查結果，再依告訴人甲○○於本院陳述
    ：該兩幅書法字畫為其所做，自己收藏在玩，寫了就掛牆壁
    （見本院卷第77頁筆錄），則該兩幅書法字畫恐無市面上公
    認之買賣行情，被告上開所述出售書法字畫得款2千元（即8
    千元內之2千元），並非有何賤賣或刻意使變得之財產上利
    益低於原物價值之情形，故應認定被告確實因本案而有2千
    元之犯罪所得，因未據扣案，是依刑法第38條之1第1項前段
    、第3項之規定，諭知沒收、追徵如主文第2項所示。
據上論斷，應依刑事訴訟法第369條第1項前段、第364條、第299
條第1項前段，刑法第349條第1項、第41條第1項前段、第38條之
1第1項前段、第3項，刑法施行法第1條之1第1項，判決如主文。
本案經檢察官侯少卿提起公訴，檢察官羅建勛到庭執行職務。
中　　華　　民　　國　　109 　年　　12　　月　　29　　日
                    刑事第八庭  審判長法  官  陳世宗
                                      法  官  周明鴻
                                      法  官  吳勇毅
以上正本證明與原本無異。
不得上訴。
                                      書記官  許家慧
中　　華　　民　　國　　109 　年　　12　　月　　29　　日
附錄論罪科刑法條全文：　　
中華民國刑法第349條
（普通贓物罪）
收受、搬運、寄藏、故買贓物或媒介者，處5年以下有期徒刑、
拘役或科或併科50萬元以下罰金。
因贓物變得之財物，以贓物論。